【裁判字號】    98,上易,51
【裁判日期】    980331
【裁判案由】    竊盜
【裁判全文】
臺灣高等法院刑事判決                  98年度上易字第51號
    上  訴  人
    即  被  告  丙○○
上列上訴人因竊盜案件，不服臺灣臺北地方法院97年度易字第3
001號，中華民國97年11月28日第一審判決（起訴案號：臺灣臺
北地方法院檢察署97年度偵字第9746號），提起上訴，本院判決
如下：
    主  文
上訴駁回。
    事  實
一、丙○○意圖為自己不法之所有，於民國96年12月13日下午9
    時許至11時許間之某時分，在臺北市○○區○○路3段304
    巷內，徒手竊取停放於該處，屬李國榮所有，平日由乙○○
    使用，車牌號碼ＱＹ２—３２９號，引擎號碼ＥＴ６２６９
    ５９號之輕型機車一部，得手後將該機車引擎拆下，磨除引
    擎號碼板上之引擎號碼後，換裝於登記在王敏全名下，仍由
    丙○○所使用車牌號碼ＤＱＱ—５４２號，引擎號碼ＥＵ
    ０６９５７０號之輕型機車上，嗣於97年1月19日某時許（
    起訴書誤植為97年3月5日），丙○○將該機車出借不知情之
    少年翁○○（姓名年籍詳卷）使用，翁○○於翌日上午1時
    50分許（起訴書誤繕為翌（六）日晚間7時許），騎該機車
    至臺北市○○區○○路6段76巷3弄口，為警盤檢發現該機車
    引擎號碼板之引擎號碼遭磨除，經還原引擎號碼後，循線查
    悉上情。
二、案經臺北市政府警察局信義分局報請臺灣臺北地方法院檢察
    署檢察官偵查起訴。
    理  由
壹、證據能力方面：
一、按被告以外之人於審判外之言詞或書面陳述，除法律有規定
    者外，不得作為證據，刑事訴訟法第159條第1項固定有明文
    ；惟被告以外之人於偵查中向檢察官所為之陳述，除顯有不
    可信之情況者外，得為證據，同法第159條之1第2項亦有明
    文；又被告以外之人於審判外之陳述，雖不符刑事訴訟法第
    159條之1至第159條之4之規定，而經當事人於審判程序同意
    作為證據，法院審酌該言詞陳述或書面陳述作成時之情況，
    認為適當者，亦得為證據。當事人、代理人或辯護人於法院
    調查證據時，知有第159條第1項不得為證據之情形，而未於
    言詞辯論終結前聲明異議者，視為有前項之同意，同法第
    159條之5亦有明文。證人乙○○、王敏全、翁○○於偵查中
    之證詞業經具結，有證人結文附卷可稽（見臺灣臺北地方法
    院檢察署97年度偵字第9746號偵查卷第65頁至第67頁），且
    當事人於審判程序對於其證詞之證據能力並未爭執，亦未要
    求傳喚，顯已放棄詰問權之行使，復無顯不可信之情況，又
    乙○○所書立之贓物認領保管單，雖屬被告以外之人於審判
    外之書面陳述，然當事人於審判程序對於上開證據方法之證
    據能力並未爭執，本院審酌前開審判外書面陳述於作成時之
    情況，並無違法不當或證明力明顯過低之瑕疵，認前揭證據
    方法，均適為本案之證據。
二、次按現行刑事訴訟法關於「鑑定」之規定，除選任自然人充
    當鑑定人外，另設有囑託機關鑑定制度。依同法第198條、
    第208條之規定，不論鑑定人或鑑定機關、團體，固均應由
    法院、審判長、受命法官或檢察官視具體個案之需要而為選
    任、囑託，並依第206條之規定，提出言詞或書面報告，始
    符合同法第159條第1項所定得作為證據之「法律有規定」之
    情形。否則所為之鑑定，仍屬傳聞證據。然於司法警察機關
    調查中之案件，為因應實務上，或因量大、或有急迫之現實
    需求，例行性當然有鑑定之必要者，例如毒品之種類與成分
    、尿液之毒品反應，或者槍彈有無殺傷力等鑑定，基於檢察
    一體原則，得由該管檢察長對於轄區內之案件，以事前概括
    選任鑑定人或囑託鑑定機關、團體之方式，俾便轄區內之司
    法警察官、司法警察對於調查中之此類案件，得即時送請先
    前已選任之鑑定人或囑託之鑑定機關、團體實施鑑定，以求
    時效（法務部92年9月1日法檢字第0920035083號函參照，刊
    載於法務部公報第312期）。此種由檢察機關概括選任鑑定
    人或概括囑託鑑定機關、團體，再轉知司法警察官、司法警
    察於調查犯罪時參考辦理之作為，法無明文禁止，係為因應
    現行刑事訴訟法增訂傳聞法則及其例外規定之實務運作而為
    。此種由司法警察官、司法警察依檢察官所概括選任之鑑定
    人或囑託鑑定機關、團體所為之鑑定結果，與檢察官選任或
    囑託為鑑定者，性質上並無差異，同具有證據能力（最高法
    院96年度臺上字第2860號判決參照）。本案查扣之引擎，經
    臺北市政府警察局信義分局依前開作業流程，送請臺北市政
    府警察局鑑定所出具之鑑驗通知書，揆諸前揭說明，自屬「
    法律規定」得為證據者，應具證據能力。
三、至其餘資以認定被告犯罪事實之非供述證據（詳後述），亦
    查無違反法定程序取得之情形，依刑事訴訟法第158條之4反
    面規定，洵具證據能力，合先敘明。
貳、實體方面：
一、訊據被告丙○○矢口否認有何竊盜犯行，於原審審理時辯稱
    ：伊於92年間將車牌號碼ＤＱＱ—５４２號機車移轉登記並
    交付王敏全後，即未騎用亦未見過該機車，伊不認識少年翁
    ○○，且伊於96年12月13日係在臺北縣政府警察局土城分局
    幫忙查案，晚間10點多到醫院照顧生病之母親，並未至失竊
    現場云云；於本院具狀辯稱：車牌號碼ＱＹ２—３２９號，
    引擎號碼ＥＴ６２６９５９號之輕型機車係王敏全所盜，趁
    其不在家自行解體、換牌、磨掉引擎號碼，並將已解體機車
    放置在山上空屋內，此有當時房客甲○○可為證云云。經查
    ：
（一）車牌號碼ＱＹ２—３２９號，引擎號碼ＥＴ６２６９５９
      號之輕型機車，為李國榮所有，平日由其胞弟乙○○使用
      ，乙○○於96年12月13日下午9時許，將該機車停放在臺
      北市○○區○○路3段304巷內，於同日下午11時許發現失
      竊，嗣警察通知尋獲時，該機車車牌已遺失，車體業變樣
      ，引擎號碼亦遭磨除等節，業據證人乙○○於偵查中證述
      在卷（見同上偵查卷第62頁至第63頁），且查獲之車牌號
      碼ＤＱＱ—542號機車之引擎號碼板上遭磨除之引擎號碼
      ，經送臺北市政府警察局鑑定，以化學腐蝕法還原後，該
      引擎號碼位址顯現Ｅ、Ｔ、６、２、６、９、５、９等字
      號，亦有臺北市政府警察局97年2月12日北市警鑑擎字第
      1044號鑑驗通知書在卷可稽（見同上偵查卷第38頁至第40
      頁），並有車牌號碼ＱＹ２—３２９號行車執照、臺北市
      政府警察局車輛尋獲電腦輸入單、臺北市政府警察局車輛
      協尋電腦輸入單、失竊紀錄、贓物認領保管單附卷足憑（
      見同上偵查卷第36之1頁、第41頁、第42頁、第44頁、第
      37頁）。足認車牌號碼ＤＱＱ—５４２號機車，確已換裝
      乙○○所失竊車牌號碼ＱＹ２—３２９號機車之引擎無訛
      。
（二）被告固辯稱：伊於92年間將車牌號碼ＤＱＱ—５４２號機
      車移轉登記並交付王敏全後，即未騎用也未見過該機車，
      亦不認識少年翁○○云云。惟被告於92年12月22日，將車
      牌號碼ＤＱＱ—５４２號機車移轉登記並交付王敏全以抵
      償債務，越數日，被告即將該機車取回自用迄至查獲時，
      而少年翁○○與被告係相識半年以上之朋友，少年翁○○
      因見被告均以該機車代步，遂於97年1月19日撥打電話向
      被告借用該機車，並隨被告返家取車，機車鑰匙亦為被告
      所交付等情，分據證人王敏全、翁○○結證明確（見同上
      偵查卷第63頁至第64頁），且車牌號碼ＱＹ２—３２９號
      ）機車之車體，及引擎號碼ＥＵ０６９５７０號之引擎號
      碼板，復為警於被告位於臺北市○○區○○路3段206 巷
      臨27之1號住處旁空屋查獲，此有採證照片在卷可佐（見
      同上偵查卷第12頁至第13頁）。又被告關於遭拆解之車牌
      號碼ＱＹ２—３２９號機車何以置於其住家旁之空屋內，
      於警詢中先係供稱：該車是王敏全拜託我幫他搬上去的（
      見同上偵查卷第16頁），嗣於原審審理時到庭供稱：該車
      是王敏全寄放，不是我幫忙抬進去的，是他朋友抬進去的
      ，當時我人有在場，車子放進去的時候，是一部好好的車
      子，並非如此（見原審卷第20頁），於本院準備程序中供
      稱：警察到我住處搜查，但沒有查到機車車體，之後警察
      把我帶到我家後面山上，我才知道有這機車存在（見本院
      準備程序筆錄第3頁），被告前後供述不一，實啟人疑竇
      。足見被告上開所辯，顯與事實不符，不足採信。
（三）被告雖又辯稱：伊於96年12月13日在臺北縣政府警察局土
      城分局幫忙查案，晚間10點多就到醫院照顧生病之母親，
      並未至失竊現場云云。然證人即臺北縣政府警察局土城分
      局黃朝賢警員，並不能確認被告於96年12月13日曾至該分
      局，此據證人黃朝賢結證在卷（見原審卷第19頁），況果
      若被告於竊案發生時確不在場，並有證人黃朝賢警員可證
      ，則如此重要之證據，何以其於警詢、偵查中俱未提出，
      至原審審理時始如此辯解，顯與常情有違，益徵其前開所
      辯，要屬虛偽不實，亦不足採。
（四）證人甲○○於本院審理時到庭證述：96年下半年被告沒有
      住在興隆路3段206巷臨27之1號，這段期間被告的朋友時
      常去他家找他，被告不在，因他母親生病，他去照顧他母
      親，在板橋的醫院，被告所騎用的機車牌照號碼我不知道
      ，96年被告他騎自己的機車。惟當陪席法官經審判長同意
      後詰問證人甲○○：「96年下半年被告他不在住的地方，
      你如何知道他騎機車？」，證人甲○○答以：「機車是他
      自己買的，時間點我不知道，我知道他自己有一部車。」
      （見本院98年3月18日審判筆錄第2至3頁），依證人甲○○之上開證述，僅能證明被告以騎乘機車代步，惟被告所
      騎之機車究為登記於王敏全名下之車牌號碼ＤＱＱ—５４
      ２號機車，或是另有其他車輛，即屬無法證明，況依證人
      甲○○所述，被告既然96年下半年都不住在位於興隆路之
      上址，證人甲○○何以知道被告仍騎乘機車代步？又證人
      甲○○對於陪席法官質之何以知道被告騎乘機車之問題，
      並未明確回答，僅強調機車是被告自己買的，被告自己有
      一部車等語，衡諸被告與證人甲○○間存有六、七年之久
      之租賃關係，交情匪淺，證人甲○○之上開證述顯有迴護
      被告之嫌，難以憑採。況證人范維容於本院審理時亦到庭
      證述：96年下半年被告沒有住在興隆路3段206巷臨27之1
      號，我每次去被告有時候在，但經常不在等語（見本院98
      年3月18日審判筆錄第2至5頁）。依證人范維容之上開證
      述，僅能證明被告96年下半年不常居住在該址，並非完全
      不住興隆路3段206巷臨27之1號。證人甲○○、范維容上
      開供述，並不一致，尚難據為被告有利之認定，併此敘明
      。
（五）綜上事證，相互勾稽，足證被告辯解，顯係卸責之詞，委
      不足採。本案事證明確，被告竊盜犯行，洵堪認定，應予
      依法論科。
二、核被告所為，係犯刑法第320條第1項竊盜罪。原審認被告罪
    證明確，適用320條第1項、第41條第1項前段，刑法施行法
    第1之1條第1項、第2項前段之規定，及審酌被告竊取他人財
    物，所為損害被害人，且危害社會治安匪淺，犯罪後猶飾詞
    否認犯行之態度，及其犯罪之手段、目的、生活狀況、智識
    程度、所竊取財物之價值等一切情狀，量處有期徒刑六月，
    並諭知易科罰金之折算標準，核其認事用法並無違誤，量刑
    亦屬妥適，被告上訴意旨，仍執陳詞，否認犯罪，為無理由
    ，其上訴應予駁回。
據上論斷，應依刑事訴訟法第368條，判決如主文。
本案經檢察官鄭龍照到庭執行職務
中    華    民    國    98    年    3     月    31    日
                  刑事第一庭審判長法  官  葉騰瑞
                                  法  官  王炳梁
                                  法  官  莊明彰
以上正本證明與原本無異。
不得上訴。
                                  書記官  吳金來
中    華    民    國    98    年    3     月    31    日
附錄：本案論罪科刑法條全文
刑法第三百二十條
意圖為自己或第三人不法之所有，而竊取他人之動產者為竊盜罪
，處五年以下有期徒刑、拘役或五百元以下罰金。
意圖為自己或第三人不法之利益，而竊佔他人之不動產者，依前
項之規定處斷。
前二項之未遂犯罰之。


司法院資訊處製作；財團法人民間司法改革基金會備份。
